【裁判字號】    91,交訴,269
【裁判日期】    920411
【裁判案由】    公共危險等
【裁判全文】
臺灣高雄地方法院刑事判決                        九十一年度交訴字第二六九號
    公  訴  人  臺灣高雄地方法院檢察署檢察官
    被      告  甲○
    選任辯護人  蔡明樹律師
右列被告因公共危險等案件，經檢察官提起公訴（九十一年度偵字第二一二九四號）
，本院判決如左：
    主  文
甲○駕駛動力交通工具肇事，致人受傷而逃逸，處有期徒刑柒月。緩刑參年。
其餘過失傷害部分公訴不受理。
    事  實
一、甲○於民國九十一年八月十日上午八時四十分許，駕駛車牌號碼五Ｓ─八二八八
    號自用小客車（下稱五Ｓ─八二八八號車），搭載其妻沿高雄縣岡山鎮○○路（
    下稱本洲路）由東往西行駛，行至本洲路與一處南北方向而未具巷路名之小路（
    下稱未具名小路）之交岔路口處，欲左轉進入未具名小路時，在上開交岔路口處
    ，與對向車道沿本洲路由西往東方向直線行駛並行經前開交岔路口之由乙○○駕
    乘搭載丁○○之車牌號碼ＰＷＹ─三０六號重型機車（下稱ＰＷＹ─三０六號機
    車）發生碰撞，致乙○○人車倒地並因而受有頭部外傷合併下頷一點五公分撕裂
    傷、前胸、右肩部及左膝挫傷、門齒骨折，右肩三×二公分、右膝一×一公分及
    左膝二×一公分擦傷等傷害（過失傷害部分業經撤回告訴，詳如後述）。甲○明
    知其駕駛動力交通工具肇事發生車禍，且在左轉彎入上揭未具名小路之路口處停
    車並與其妻下車查看，得知乙○○當時受傷坐於地上，尚未獲救護措施，竟萌生
    逃逸避責之意，隨即駕駛五Ｓ─八二八八號車搭載其妻沿該未具名小路朝南方向
    行駛逃離現場，適有路人丙○○騎乘機車行經車禍現場，經乙○○告知被告所駕
    之車及指出被告駕車逃逸之方向，丙○○遂騎乘機車尾追五Ｓ─八二八八號車，
    並在尾追至少一百公尺之距離，丙○○始追及並超越五Ｓ─八二八八號車而將所
    騎機車橫阻於五Ｓ─八二八八號車之車前，並向因遭阻擋而停車之甲○要求須返
    回車禍現場處理，甲○始再駕駛五Ｓ─八二八八號車折返車禍現場等候救護車前
    來現場救護及警員前來處理，嗣經處理之警員至國軍岡山醫院向送至該醫院救治
    之乙○○詢問車禍經過，始查知甲○前開肇事逃逸之情形。
二、案經高雄縣警察局岡山分局報請臺灣高雄地方法院檢察署檢察官偵查起訴。
    理  由
甲、有罪部分：
一、訊據被告甲○對於右揭時、地駕駛五Ｓ─八二八八號車，搭載其妻沿本洲路由東
    往西行駛，行至本洲路與未具名小路之交岔路口而左轉進入未具名小路時，在上
    開交岔路口處，與對向車道沿本洲路由西往東方向直線行駛並行經前開交岔路口
    之由告訴人乙○○駕乘搭載丁○○之ＰＷＹ─三０六號機車發生碰撞車禍，致告
    訴人人車倒地而受傷等情，固不為爭執，惟矢口否認肇事逃逸之犯行，並辯稱：
    伊在發生車禍後即於左轉彎入未具名小路之路口處停車，與妻下車查看詢問告訴
    人及丁○○之傷勢，並請路人幫忙叫救護車，然因久候不著救護車，而五Ｓ─八
    二八八號車係二人座之迷你車（賓士牌ＳＭＡＲＴ型），且伊之妻之腿部有輕度
    殘障情形，不便載送告訴人就醫，伊想至住處找伊之兒子開較大之車前來載告訴
    人送醫，方駕駛五Ｓ─八二八八號車沿該未具名小路朝南向方向行駛離去，但在
    行駛不到一百公尺遭丙○○騎機車攔阻，伊即馬上返回，伊主觀上並無逃逸之意
    圖，且伊短暫離開即自行返回現場，亦屬逃逸未遂，而刑法第一百八十四條之四
    規定並未處罰未遂犯，自非刑法處罰之行為，再伊係自行返回現場，亦屬中止犯
    云云。經查：
    (1)被告駕駛五Ｓ─八二八八號車與告訴人騎乘之ＰＷＹ─三０六號機車在右開時
      地發生碰撞車禍，且告訴人因而受有頭部外傷合併下頷一點五公分撕裂傷、前
      胸、右肩部及左膝挫傷、門齒骨折，右肩三×二公分、右膝一×一公分及左膝
      二×一公分擦傷等傷害，除為告訴人及被告所陳外，並有高雄縣警察局交通隊
      道路交通事故調查表一份、現場相片八幀及告訴人之國軍岡山醫院疾病診斷證
      明書一份在卷可稽（見警卷第八頁、第十一頁至第十五頁）。
    (2)按刑法第一百八十五條之四之肇事致人死傷逃逸罪，係以處罰肇事後逃逸之駕
      駛人為目的，俾促使駕駛人於肇事後能對被害人即時救護，以減少死傷，是該
      罪之成立祇以行為人有駕駛動力交通工具肇事致人死傷，而未採取救護措施即
      行逃逸之事實為已足，至於行為人之肇事有否過失，則非所問。查告訴人迭於
      警訊、偵訊及審理時陳稱：車禍後伊與丁○○倒坐於離機車不到一公尺之位置
      ，被告之車子尚有移動約十秒後才停下，被告之妻有搖車窗下來很兇地說怎麼
      撞到他們的車，被告之妻並下車罵伊怎麼騎的，被告隨後也下車但未講話，被
      告之妻問丁○○有沒有怎樣，當時伊嘴巴還在流血，約五分鐘後被告與其妻二
      人均未留下姓名、電話資料即上車開車離去，路人向被告表示撞到人不處理不
      可離去，然被告不理會仍然離開，嗣騎機車之丙○○問伊發生何事，伊告知並
      指出被告駕車離去之方向，丙○○遂騎機車將被告之車追回，回來不久伊及丁○○即被救護車送至醫院，救護車係路人叫的，不是被告要路人叫的等語（見
      警卷第四頁至第五頁、偵查卷第八頁背面至第九頁及審理卷第二十三頁），證
      人丁○○亦迭於偵訊及審理時證稱：車禍後，伊與告訴人倒在離機車不到一公
      尺處，被告之車再移動一會即停車，被告之妻先搖下車罵說你們騎這麼快，撞
      到他的車之語，然後被告之妻先下車，被告隨後才下車，但其都未講話，被告
      之妻問伊有沒有怎樣，並未問告訴人之傷勢，當時告訴人嘴巴還在流血，過約
      二、三分鐘，被告與其妻上車要離開，路人向被告表示撞到人還不處理就要走
      ，但被告不理會仍開車離開，係丙○○將被告追回，不久救護車就來將伊載走
      ，是路人而非被告去叫救護車及報警，且亦非被告要路人叫救護車等語（見偵
      查卷第十五頁背面及審卷第二十五頁），再證人丙○○亦於警訊、偵訊及審理
      時證稱：伊騎車行經車禍處，見告訴人和丁○○倒在機車旁邊，伊問告訴人是
      否自己騎車摔倒，告訴人向伊指示係往未具名小路內部方向開走之五Ｓ─八二
      八八號車肇事，伊即騎機車去追該部車，追約一、二百公尺超前追上後，伊將
      所騎之機車擋在該車前面，並向被告表示你撞到人要去處理不能離開，當時是
      被告開車，旁邊坐一個歐巴桑（即被告之妻），被告未說話就開車返回現場，
      回到現場後，被告有下車，伊向其表示撞到人要處理，被告只有叫告訴人起來
      ，就沒有說什麼話，未表示名字，亦未留電話，嗣在現場等十幾分鐘左右，警
      察、救護車就來了等語至明（見警卷第七頁、偵查卷第九頁及審理卷第六十一
      頁），此外，被告除於偵訊中坦稱：要開五Ｓ─八二八八號自現場離去時，路
      人有叫伊不可以走等語外（見偵查卷第十六頁），亦於審理時坦稱在車禍現場
      並未留任何自己之資料予告訴人等語（見審理卷第二十一頁）。是由上所述，
      被告明知其駕駛之五Ｓ─八二八八號車與告訴人所騎之ＰＷＹ─三０六號機車
      發生車禍，業已肇事，並知悉告訴人因車禍受傷倒於現場，然其既未進行通知
      救護車或報警前來對告訴人施以救護之舉動，且於告訴人猶在現場待行救護之
      際，未留下姓名或任何聯絡電話，並業遭路人出言不得離去之下，仍駕駛五Ｓ
      ─八二八八號自現場離去，直至遭丙○○騎機車尾追至少一百公尺追及阻擋，
      始應丙○○之要求而駕車返回現場，被告主觀上存有逃逸避責之意，應至為彰
      顯。再者依前開所述，被告在駕車離開現場之際，並未見其有何欲前往住處找
      兒子開較大之車前來載告訴人送醫之表示，甚且遭丙○○追返現場，亦默默不
      語而未見其有如此之說明，更況被告若確實有意前往住處尋求幫助，且其所載
      之妻因行動確有障礙而不便留於現場，衡諸常情，其自應將此前往他處尋求幫
      助之事告知在場之告訴人，且亦應告知姓名及聯絡方式以利車禍事件之善後處
      理為是，然其竟未告知姓名或留下任何之聯絡資料，復未為任何離去原因之告
      知說明，即擅自駕車離開現場，則被告此等舉動，無非基於隱蔽身分脫離現場
      而得據以規避相關責任之意而為，其辯稱係欲前往住處找兒子開較大之車前來
      載告訴人送醫，方駕駛五Ｓ─八二八八號車離去云云，當無可信。再刑法第一
      百八十五條之四之罪，行為人駕駛動力交通工具肇事致人死傷後，其主觀上存
      有逃逸避責之意，且客觀上未採取救護措施即自現場逃離之時，即該當該條犯
      罪之既遂，而非未遂，且縱於逃逸後復再返回現場，亦因該條犯罪業已既遂而
      無成立中止犯之可能。查被告主觀上基於逃逸避責之意，而駕車自現場逃逸，
      且逃離至少一百公尺，始因遭追及阻擋後才再返回現場，則被告之行為，應已
      著手並遂行刑法第一百八十五條之四所規定之犯罪行為，係屬既遂，且亦因犯
      罪業已既遂而無從成立中止犯，故被告辯稱其所為係屬未遂犯或中止犯云云，
      委無可採。
    (3)綜上所述，被告所辯云云，無非事後卸責之詞，無可採信。事證明確，被告犯
      行洵堪認定。
二、核被告所為，係犯刑法第一百八十五條之四之駕駛動力交通工具肇事，致人受傷
    而逃逸罪。爰審酌被告於肇事致人受傷後，未留於現場處理救護而逃離現場，罔
    顧告訴人之身體安全，且並未坦承全部犯行，然念其業就告訴人受傷部分與告訴
    人達成和解，有高雄縣永安鄉調解委員會九十二年民調字第六號調解書一份可稽
    （見審理卷第八十五頁），顯見犯後猶有進行補償告訴人所受傷害之行為等一切
    情狀，量處如主文所示之刑。又查被告先前未曾受有期徒刑以上刑之宣告，有臺
    灣高等法院被告全國前案紀錄表及臺灣高雄地方法院檢察署刑案資料查註紀錄表
    各一份在卷可按，被告業與告訴人達成賠償和解，尚認有所悔悟，且其現因罹患
    糖尿病而左膝下遭截肢，有正大醫院診斷證明書一份可憑（見審理卷第六十三頁
    ），衡酌被告犯後悔悟及對告訴人補償之動作，並再參以其目前之身體狀況，信
    其經本次偵審程序，當知所警惕而無再犯之虞，本院認所宣告之刑以暫不執行為
    適當，爰併予諭知緩刑三年，以啟自新。
乙、不受理部分：
一、公訴意旨另認被告就本件車禍之發生存有過失，且該過失造成告訴人受有受有頭
    部外傷合併下頷一點五公分撕裂傷、前胸、右肩部及左膝挫傷、門齒骨折，右肩
    三×二公分、右膝一×一公分及左膝二×一公分擦傷等傷害，而認被告尚涉犯刑
    法第二百八十四條第一項前段之過失傷害罪等語。
二、按告訴乃論之罪，告訴人於第一審辯論終結前，得撤回其告訴；又告訴經撤回者
    ，法院應諭知不受理之判決，刑事訴訟法第二百三十八條第一項，及第三百零三
    條第三款定有明文。查公訴意旨認被告所犯刑法第二百八十四條第一項前段之過
    失傷害罪，依同法第二百八十七條前段之規定須告訴乃論，而告訴人業於本院審
    理中具狀聲請撤回其告訴，有撤回告訴狀一紙可稽（見審理卷第八十三頁、第八
    十四頁），揆諸前開說明，自應就被告被訴過失傷害部分諭知不受理之判決。
據上論斷，應依刑事訴訟法第二百九十九條第一項前段、第三百零三條三款，刑法第
一百八十五條之四、第七十四條第一款，判決如主文。
中      華      民      國    九十二    年      四      月     十一     日
                                  臺灣高雄地方法院交通法庭
                                      法  官    陳威龍
右正本證明與原本無異。
如不服本判決，應於判決送達後十日內，向本院提出上訴狀。
                                      書記官    張家瑜
中      華      民      國    九十二    年      四      月     十一     日
附錄法條：
刑法第一百八十五條之四
駕駛動力交通工具肇事，致人死傷而逃逸者，處六月以上五年以下有期徒刑。


司法院資訊處製作；財團法人民間司法改革基金會備份。
